臺灣桃園地方法院刑事判決　　　　　　　100年度易字第527號
公　訴　人　臺灣桃園地方法院檢察署檢察官
被　　　告　黃曾麗雲
輔　佐　人　黃從孝
上列被告因竊盜案件，經檢察官聲請簡易判決處刑（99年度偵續
字第189 號），本院認不宜以簡易判決處刑（99年度桃簡字第
2065 號），改依通常程序審理，判決如下：
    主  文
黃曾麗雲無罪。
    理  由
壹、程序部分：
一、按檢察官聲請以簡易判決處刑之案件，經法院認為有刑事訴
    訟法第451 條之1 第4 項但書之情形者，應適用通常程序審
    判之，刑事訴訟法第452 條定有明文。查本案檢察官原認被
    告黃曾麗雲涉有刑法第320 條第1 項之竊盜罪嫌，聲請以簡
    易判決處刑，經本院簡易庭以99年度桃簡字第2065號案件以
    簡易程序審理，因認有刑事訴訟法第451 條之1 第4 項但書
    第3 款不宜簡易判決處刑之情事，改依通常程序審理，合先
    敘明。
二、按「被告以外之人於審判外之陳述，雖不符刑事訴訟法第15
    9 條之1 至第159 條之4 之規定，而經當事人於審判程序同
    意作為證據，法院審酌該言詞陳述或書面陳述作成時之情況
    ，認為適當者，亦得為證據。當事人、代理人或辯護人於法
    院調查證據時，知有刑事訴訟法第159 條第1 項不得為證據
    之情形，而未於言詞辯論終結前聲明異議者，視為有前項之
    同意。」，刑事訴訟法第159 條之5 定有明文。查本判決所
    引用以下審判外作成之相關供述證據，公訴人及被告於本院
    審判期日就其證據能力均表示沒有意見而不予爭執，亦未於
    言詞辯論終結前聲明異議，本院審酌上開證據資料製作時之
    情況，尚無違法取得及證明力明顯過低之瑕疵，認以之作為
    證據應屬適當，而其餘所依憑判斷之非供述證據，本院亦查
    無有何違反法定程序取得之情形，且上開各該證據均經本院
    於審判期日依法進行證據之調查、辯論，被告於訴訟上之防
    禦權，已受保障，故上開證據資料均有證據能力。
貳、實體部分：
一、聲請簡易判決處刑意旨略以：被告黃曾麗雲係桃園縣八德市
    ○○路64巷7 號一樓房屋所有人，惟於民國93年4 月30日起
    將該屋出租予告訴人林志遠使用，嗣於98年10月26日某時，
    竟意圖為自己不法之所有，未經林志遠同意，竟指示不知情
    之劉宜全，自林志遠上揭承租使用之自來水管引水供裝設淨
    水機使用，嗣已竊取4 度用水後始為林志遠發現。因認被告
    黃曾麗雲涉犯刑法第320 條第1 項之竊盜罪嫌等語。
二、按犯罪事實應依證據認定之，無證據不得推定其犯罪事實。
    又不能證明被告犯罪者，應諭知無罪之判決，刑事訴訟法第
    154 條第2 項、第301 條第1 項分別定有明文。次按認定不
    利被告之事實，須依積極證據，苟積極證據不足為不利於被
    告事實之認定時，自應為有利於被告認定，更不必有何有利
    之證據；又刑事訴訟法上所謂認定犯罪事實之證據，係指足
    以認定被告確有犯罪行為之積極證據而言，該項證據自須適
    合於被告犯罪事實之認定，始得採為斷罪資料。如未能發現
    相當證據，或證據不足以證明，自不能以推測或擬制之方法
    ，以為裁判之基礎；再刑事訴訟上證明之資料，無論其為直
    接或間接證據，均須達於通常一般人均不致有所懷疑，而得
    確信其為真實之程度，始得據為有罪之認定，若其關於被告
    是否犯罪之證明未能達此程度，而有合理性懷疑之存在，致
    使無法形成有罪之確信，根據「罪證有疑，利於被告」之證
    據法則，即不得遽為不利被告之認定；況刑事訴訟法第161
    條第1 項亦規定，檢察官就被告犯罪事實，應負舉證責任，
    並指出證明之方法，是檢察官對於起訴之犯罪事實，應負提
    出證據及說服之實質舉證責任，倘其所提出之證據，不足為
    被告有罪之積極證明，或其指出證明之方法，無從說服法院
    以形成被告有罪之心證，基於無罪推定之原則，自應為被告
    無罪判決之諭知（最高法院30年上字第816 號、29年上字第
    3105號、40年臺上字第86號、76年臺上字第4986號、92年臺
    上字第128 號判例意旨參照）。再以告訴人之陳述如無瑕疵
    ，且就其他方面調查又與事實相符，固足採為科刑之基礎，
    倘其陳述尚有瑕疵，則在未究明前，自不得遽採為論罪科刑
    之根據；而所謂無瑕疵，係指被害人所為不利被告之陳述，
    與社會上之一般生活經驗或卷附其他客觀事證並無矛盾而言
    ，至所謂就其他方面調查認與事實相符，非僅以所援用之旁
    證足以證明被害結果為已足，尤須綜合一切積極佐證，除認
    定被告確為加害人之外，在推理上無從另為其他合理原因之
    假設而言（最高法院92年度台上字第5580號判決意旨參照）
    。另按刑法第320 條第1 項竊盜罪之成立，除須有竊取他人
    財物之行為外，尚以行為人有為自己或第三人不法所有意圖
    之主觀違法要件，始足當之。又刑法上之竊盜罪，須意圖為
    自己或第三人不法之所有，而取他人所有物，為其成立要件
    。若行為人誤信該物為自己所有，而取得之，即欠缺意思要
    件，縱其結果不免有民事上之侵權責任，要難認為構成刑法
    上之竊盜罪（最高法院23年上字第1892號判例參照）。
三、公訴人認被告黃曾麗雲涉犯竊盜罪嫌，無非係以證人即告訴
    人林志遠之證述，及證人劉宜全證稱係被告指示其如何接引
    自來水至淨水機，並收取租金等情，為其主要論據。訊據被
    告黃曾麗雲固坦承其同意證人劉宜全自該自來水管引水供裝
    設淨水機使用，並收取租金之事實，惟堅決否認有竊盜之不
    法所有意圖，辯稱：伊以為劉宜全引水之水管係接自伊自行
    居住使用之二樓房屋，後來始知係誤接告訴人所承租之一樓
    房屋水管，經告訴人告知後，伊即請水電工前來查看兩次，
    確認誤接後已請水電工更換引水管線，伊並無竊盜之不法所
    有意圖等語。
四、按刑法上之竊盜罪，須意圖為自己或第三人不法之所有，而
    取他人之物為要件，而此「不法所有」之意圖，係指行為人
    明知其無法律上之權利，而企圖將他人支配管領下之動產加
    以移轉並僭行所有權人地位之心態，申言之，行為人主觀上
    雖知悉對於該物於法律上並不具支配權利或請求理由，卻有
    持續以所有人地位自居而支配、掌握該物之心態。被告於98
    年10月27日指示證人劉宜全自告訴人林志遠上揭承租使用房
    屋之自來水管引水，供裝設上開淨水機使用並收取租金乙節
    ，固據證人劉宜全於本院訊問時證述屬實，惟本件應審究者
    為被告是否明知上開引水之水管係屬他人所使用管理，而對
    該4 度用水具有竊盜之不法所有意圖？經查：
（一）證人林明芳於本院訊問時具結證稱：被告於98年10月底至
      11月間請伊至桃園縣八德市○○路64巷7 號屋外看純水機
      水管是否有接錯，是否接到被告家水管，伊看一次沒有找
      出來，第二次才看出來；伊第一次只是去看而已，因為水
      管很亂，好幾條，當時並沒有查出來，一定要試才知道，
      因為第一次沒有試，也沒有時間，故伊就先走了，伊第二
      次去時，把被告家的水塔水關起來，測試純水機的水管是
      否是接到被告家的，測試結果發現水管不是被告家的，被
      告就叫伊才把水管切掉、塞住；後來隔幾天，伊第三次去
      ，要從香舖拉水電至隔壁作小吃的店面，那時被告叫伊順
      便把香舖的水管接到純水機，被告說有跟香舖承租人說好
      等語在卷明確（參本院簡字卷第46頁反面至47頁反面）；
      而證人鄭靖菁於本院訊問時亦具結證稱：被告知道上開純
      水機接錯水管後，於淨水機拆除前，經伊同意有換接水管
      到伊經營之香舖引水等語無訛（參本院簡字卷第29頁），
      依證人上開所述，被告確實於告訴人告知上開淨水機引水
      水管係接自告訴人使用管理之水管後，於98年10月底至11
      月間即聯繫水電工即證人林明芳至上址查看確認，水電工
      林明芳於查看兩次並作測試後，始確認該水管並非接自被
      告二樓住處，是被告辯稱其於告訴人告知淨水機係接自告
      訴人水管後，即請水電工前來查看兩次，後並換接水管至
      證人鄭靖菁經營之香舖等情，尚非無稽，堪以採信。
（二）參以，證人劉宜全於本院訊問時亦具結證稱：伊在98年10
      月27日按照被告指示安裝淨水機，伊先從二樓房間接電，
      再接水，安裝時，屋外有水的水管只有一條而已，上面雖
      然看起來有很多條管線，很複雜，但有的是空管，沒有水
      ，所以伊說真正的水管只有一條而已；被告那時跟伊說水
      管應該是她家的，但是如果真的不是的話，她可以付水費
      ；伊同年11月25日去拆除淨水機時，原本接純水機的水管
      已經換掉了，換接到昱佛堂香舖那邊的水管等語甚為明確
      ，核與前揭證人林明芳證述該處管線複雜，證人林明芳、
      鄭靖菁證述淨水機於同年11月25日拆除前管線已換接等情
      一致，益徵被告於證人劉宜全安裝淨水機時，主觀上確實
      認為該條引水之水管應係連接被告二樓住處水錶之水管無
      誤，且亦有負擔該淨水機用水水費之意。再觀諸卷附告訴
      人所提出、於同年10月31日自行拍攝之淨水機及水管照片
      （見本院簡字卷第34、35頁），淨水機裝設處之水管路線
      確實甚為複雜，空管、水管與排水管交錯複雜，自屋外接
      入屋內之水管線路又隱於一樓天花板不明顯處，甚且連專
      門從事水電業之水電工亦需查看兩次、實際測試始能確認
      ，是自難逕以被告為該屋之所有權人乙節即遽認被告知悉
      該屋水電管線配線狀況，而認其具有竊盜之不法所有意圖
      。況苟若被告於指示證人劉宜全裝設淨水機時即已知悉該
      水管並非其有權使用，則被告大可僱工直接阻斷管線或另
      接其他管線，何需大費周章僱請水電工即證人林明芳先後
      兩次查看確認管線是否誤接，是其行為舉止核與一般經驗
      常理顯然不同，則被告主觀上是否具有竊盜之不法所有意
      圖，顯然有疑。綜上，足認被告辯稱其係誤接水管，並無
      竊盜之意等語，即非無據，堪可採信。是被告主觀上既係
      誤認該水管為其二樓住處接出之水管，即欠缺竊盜之不法
      犯意，自與竊盜之構成要件未相符合。
（三）告訴人林志遠雖於偵查中指稱：被告於94年時就曾偷接伊
      租屋處之水電，並因而發生火警；這次伊店內小姐發現被
      告私自接水後告知伊，伊即請店內小姐轉告被告伊不同意
      被告接水，第二天上午被告打電話告知該淨水機要接伊水
      與電，伊當場拒絕，隔天伊至店內察看水還是接著，但電
      有接至二樓等情（參偵字卷第3 、4 頁及他字卷第7 頁）
      ，復本院審理時證稱：伊承租該店面1 年後，發現被告偷
      接水電而導致賣場發生火災，伊請水電師傅勘查後確認一
      樓所有的水電管線都屬於一樓店面的，並建議被告如果要
      使用要另申請分錶，且勘查時被告在場；這次伊發現（被
      告接水）後，要小姐向被告反應，被告打電話給伊說要接
      伊的水和電，伊就跟被告說不要接伊的水與電；被告是先
      接水，電還沒有接，因為伊不准，故被告就將電接至二樓
      等語（參本院易字卷）。然證人即告訴人林志遠於本院訊
      問時即證稱：94年所接水管管線與本件所接水管管線並不
      同等語在卷無訛（見本院簡字卷第30頁），是縱真如告訴
      人即證人林志遠上開所指，被告於94年水電師傅勘察時在
      場，亦難遽認被告已知悉本件淨水機所接水管係接自一樓
      房屋，而有竊盜意圖，更何況告訴人即證人林志遠於本院
      審理中亦證稱：「（問：你請師傅勘察水電時，二樓的水
      管是在二樓的天花板，還是在樓地板？）我不是專業人，
      所以我不清楚，我只是陪同師傅上去」等語在卷（參本院
      易字卷），是告訴人即證人林志遠既稱其非專業人士，於
      94 年 水電師傅勘察時僅陪同上樓，對於二樓水管如何配
      置並不清楚，則又何以苛求被告僅因於水電師傅勘察時在
      場，即應對該屋所有水管管線瞭若指掌？再者，證人劉宜
      全於本院訊問時結證稱：伊在98年10月27日按照被告指示
      安裝淨水機，伊先從二樓房間接電，再接水等情已如前述
      ，是告訴人即證人林志遠上開所稱：被告先接水後，打電
      話告知伊要接伊的水和電，因伊拒絕，故被告就將電接至
      二樓等節亦與實情有所出入，亦難徒然憑此據以認定被告
      於淨水機裝設時，即知悉該水管管線係屬告訴人林志遠承
      租之一樓店面所使用，是難執此為被告不利之認定。
（四）公訴人論告意旨雖以：被告於告訴人林志遠告知該淨水機
      接用告訴人水管後，未立即通知水電工處理，反告知該淨
      水機要接用告訴人水電，且遲至2 、3 日後始通知水電工
      前來，於98年11月中旬始改接用證人鄭靖菁之水管，而認
      被告明知原先所接用者為告訴人之水管，被告住處無水管
      接至淨水機，需接用告訴人水管或鄭靖菁水管，故認被告
      係有意竊取告訴人之用水云云，然被告於告訴人告知其淨
      水機係接用自告訴人水管後，縱有要求告訴人要接用告訴
      人之水管等情事，此雖非該情況下最佳處事方式，惟仍無
      違與一般人受此告知後可能之處置方式，被告於裝設淨水
      機時，主觀上雖認為該水管應係接自其二樓住處之水管，
      然當告訴人告知上情時，被告一方面要求告訴人讓其接用
      水管，一方面聯繫水電工確認水管是否確屬誤接，此仍屬
      符合常理之舉措，縱時間先後略有差異，亦難以此逕推論
      被告於證人劉宜全接水管至淨水機時主觀上具有竊盜之不
      法所有意圖。再者，被告是否明知其住處確實無水管可接
      至該淨水機，此為被告所否認，而公訴人並未提出任何證
      據以資證明，尚難徒以嗣後該淨水機水管改接用自證人鄭
      靖菁經營之香舖此情，即據此為推論。此外，縱令被告事
      前未經查證、確認，即先指示證人劉宜全裝設淨水機接用
      該裝設在1 、2 樓間之水管，然此亦僅係過失為之，茲刑
      法竊盜罪既無處罰過失犯之明文，是以仍難以竊盜罪相繩
      。
五、綜上所述，公訴人所提出之證據尚無足證明被告就所取得之
    4 度用水，主觀上具何不法所有意圖，而有何竊盜犯行。此
    外，復無其他證據足認被告確有公訴人所指竊盜犯行，本件
    不能證明被告犯罪，揆諸首揭法條、判例要旨及說明，自應
    為被告無罪之諭知。
據上論斷，應依刑事訴訟法第452 條、第301 條第1 項，判決如
主文。
本案經檢察官呂如琦到庭執行職務。
中    華    民    國   100    年    6     月    23    日
                刑事第二庭  審判長法  官  徐培元
                                  法  官  廖珮伶
                                  法  官  陳秋君
以上正本證明與原本無異。
如不服本判決應於收受判決後10日內向本院提出上訴書狀，並應
敘述具體理由。其未敘述上訴理由者，應於上訴期間屆滿後20日
內向本院補提理由書( 均須按他造當事人之人數附繕本) 「切勿
逕送上級法院」。
                                  書記官  吳采蓉
中    華    民    國   100    年    6     月    23    日